【裁判字號】    90,上易,513
【裁判日期】    900529
【裁判案由】    詐欺
【裁判全文】
臺灣高等法院臺南分院刑事判決          九十年度上易字第五一三號  Ａ
      上  訴  人
      即  被  告  乙  ○  ○
      選任辯護人  吳  秋  麗
右上訴人因詐欺案件，不服臺灣嘉義地方法院八十八年度易字第九三八號中華民國八
十九年十二月十一日第一審判決（起訴案號：臺灣嘉義地方法院檢察署八十八年度偵
字第一０三八號），提起上訴，本院判決如左：
      主      文
原判決撤銷。
乙○○連續意圖為自己不法之所有，以詐術使人將本人之物交付，處有期徒刑捌月。
      事      實
一、乙○○於民國八十三年至八十五年間，基於意圖為自己不法所有之概括犯意，以
    興建億來汽車賓館及急需資金周轉為詞，取得甲○○○之信任，使其陷於錯誤，
    陸續將現金貸與乙○○。嗣億來汽車賓館於八十四年七月十七日興建完成，並於
    八十五年二月十三日貸得一千八百餘萬元，惟乙○○僅償還部分借款，尚欠新台
    幣（下同）七百零五萬元之借款，於八十五年二月八日及八十五年十一月七日分
    別開立如附表一所示之支票十三張，以換取之前開立之支票搪塞。屆期經提示均
    遭退票始知受騙。。
二、案經甲○○○訴請臺灣嘉義地方法院檢查署檢查官偵查起訴。
      理      由
一、上訴人即被告坦承向甲○○○借款，惟否認有詐欺，辯稱：伊在民國七十九年至
    八十年間，興建億來汽車賓館之前就向告訴人借款共一千二百多萬元，之後陸續
    還款，僅欠二百多萬元未還云云。
二、查右揭事實迭據被害人甲○○○指訴歷歷，並有被告乙○○所簽發如附表一所示
    之支票十三張附卷可稽。被告於偵查中並供稱：「我說要蓋房子，蓋好要還她，
    我有陸續還她」云云，而被告興建之億來汽車賓館（登記為其妻辛秀惠）係於八
    十三年起造，八十四年十月十七日興建完成，有八十四年九月二十五日經濟部核
    發之公司執照及八十五年一月五日嘉義縣政府所核發之營利事業登記證（嘉建商
    登字第零六三三六六號）、億來汽車商務旅館有限公司章程、建物登記謄本（大
    林鎮○○路段○○○四二─○○○至○○五建號）附卷足憑，此與被害人指訴：
    被告從八十三年起開始向其借款，要蓋汽車賓館才開始大量借款等語相符；被告
    於原審又自承於八十二年間貸放二千萬元給謝清獅被倒債，顯見被告係隱瞞其事
    轉而向被害人甲○○○詐借款項彌補。被害人甲○○○指訴被告向其詐騙之日期
    及經過雖有前後不符之情形，惟事隔多年，記憶難免不清，不得以其不符認為被
    害人之指訴不實。被告自八十一年四月二十五日至八十六年十一月二十五日縱有
    陸續償還被害人七百三十萬元之情事（見九十年五月十五日辯護意旨狀），惟被
    害人尚持有如附表一所示之支票十三張，金額共七百零五萬元，顯見被告就該金
    額並未清償，蓋依常情，清償債務後必然收回支票以為證明，被告係商場老手，
    豈有不知之理，是其辯稱僅剩二百餘萬元未還云云，委無足採。被害人甲○○○
    於八十五年五月間億來汽車賓館開幕時縱曾致送賀禮一萬二千元（見同上辯護意
    旨狀），惟其時被告簽發用以償債之支票尚未退票，甲○○○猶未發覺受騙，其
    致送賀禮乃人情之常，不得因此推定被告未為詐欺。被告所提出如附表二所示之
    「歷年被告簽發告訴人之支票明細表」，經核對乙○○八十一年一月一日至八十
    八年九月三十日之嘉義市第三信用合作社對帳單，其中僅九張經提示兌領，其餘
    四十一張均未經兌領，被害人甲○○○均否認係其持有，自難為被告有利之認定
    。況前開九張業經提示兌領之支票，被害人僅承認編號一、三、四九係其兌領，
    其餘六張非其兌領，經原審向嘉義市第三信用合作社、台灣省合作金庫嘉義分行
    、台南區中小企業銀行、中國農民銀行嘉義分行函查，據復稱：編號一之支票係
    王盈翔（即告訴人之子）之帳戶所兌領、編號三係王朝義之帳戶所兌領（即告訴
    人之夫）、編號七係陳素麗（即被告之姐）提領現金、編號十二係王免之帳戶所
    兌領、編號二十五之支票係辜邦彥之帳戶所兌領、編號二六之支票係由張金標所
    兌領、編號三五號之支票係由李泳盛所兌領、編號之四八之支票係由官新地之帳
    戶所兌領、編號四九之支票係由王朝義（即告訴人之夫）之帳戶所兌領，有嘉三
    信總字號二八○號嘉義市第三信用合作社陳報狀、八十九合金嘉營字第四九三六
    號函、中國農民銀行樸子分行（八十九）農朴字第○一四五號、（八九）南銀中
    興分字第一○四號附卷可稽，此不足以證明被告未詐取告訴人手中所持有如附表
    一所示支票之金額。綜上所述，被告所辯均係飾卸之詞，不足採信，其犯行洵堪
    認定。
三、核被告所為係犯刑法第三百三十九條第一項之詐欺取財罪。被告先後多次詐欺犯
    行時間緊接，觸犯構成要件相同之罪名，顯係基於概括犯意為之，為連續犯，以
    一罪論。原審予以論罪科刑，固非無見，惟誤認附表一所示編號六之支票為五十
    萬元，尚有未合，被告上訴意旨猶執前詞否認犯罪雖不足採，惟原判決既有可議
    ，自應由本院將原判決撤銷改判。爰審酌被告犯罪後未與被害人和解及其他一切
    情狀，量處如主文第二項所示之刑。
據上論斷，應依刑事訴訟法第三百六十九條第一項前段、第三百六十四條、第二百九
十九條第一項前段，刑法第五十六條、第三百三十九條第一項，罰金罰鍰提高標準條
例第一條前段，判決如主文。
本案經檢察官王碧霞到庭執行職務。
中    華    民    國      九十      年      五      月      二十九      日
                                  臺灣高等法院臺南分院刑事第三庭
                                      審判長法官  楊    省    三
                                            法官  宋    明    蒼
                                            法官  林    勝    木
右正本證明與原本無異。
不得上訴。
                                      法院書記官  陳    嘉    琍
中    華    民    國      九十      年      五      月      三十一      日
附錄：本判決論罪科刑法條
刑法第三百三十九條
意圖為自己或第三人不法之所有，以詐術使人將本人或第三人之物交付者，處五年以
下有期徒刑、拘役或科或併科一千元以下罰金。
以前項方法得財產上不法之利益或使第三人得之者亦同。
前二項之未遂犯罰之。


司法院資訊處製作；財團法人民間司法改革基金會備份。
